【裁判字號】    90,重訴,211
【裁判日期】    900711
【裁判案由】    所有權移轉登記
【裁判全文】
臺灣板橋地方法院民事判決  九十年度重訴字第二一一號
    原      告  乙○○
    被      告  甲○○
右當事人間所有權移轉登記事件，本院判決如左：
    主    文
被告應將坐落台北縣三重市○○○段頂崁小段七０二之七地號田面積０．０五三六公
頃土地所有權全部移轉登記予原告。
訴訟費用由被告負擔。
    事    實
甲、原告方面：
  一、聲明：如主文所示。
  二、陳述：兩造於民國八十七年十一月九日，就被告所有坐落台北縣三重市○○○
      段頂崁小段七０二之七地號田面積０．０五三六公頃土地成立買賣契約，總價
      金二千九百一十八萬五千二百元，分三次付款，第一次付款八百萬元，已由被
      告收訖，第二次付款一千五百萬元時，原告恐被告取得價金後，未依約定繳納
      增值稅，即獲得被告同意，由原告簽發一張與土地增值稅金額九百七十九萬七
      千五百四十四元相同之支票，交予代書陳吳美惠代繳增值稅，另開立餘額五百
      二十萬二千四百五十六元支票，交予被告收執，兩張支票均已兌現，第三次尾
      款，亦已付清，惟代書陳吳美惠竟將被告所委託繳納之增值稅予以侵占，事後
      偽造兩造撤銷買賣協議書及撤銷申報系爭土地現值書，致系爭土地所有權未能
      辦理移轉登記完畢，為此訴請被告將系爭土地所有權移轉登記予原告。
乙、被告方面：
  一、聲明：原告之訴駁回。
  二、陳述：被告已將系爭土地交付予原告使用，然原告僅給付一千九百三十八萬七
      千六百五十六元，尚有價金九百七十九萬七千五百四十四元未付，被告主張同
      時履行抗辯拒絕辦理過戶。被告已依約將辦理所有權移轉登記所需之文件交予
      原告所委託之代書辦理，並於移轉登記申請書上用印，有土地買賣所有權移轉
      契約書影本在卷可稽，被告已履行出賣人之義務，原告僅需繳納增值稅即可辦
      理過戶。代書陳吳美惠侵占增值稅款，原告縱非同謀，亦屬事先知情，蓋代書
      陳吳美惠係以偽造之撤銷買賣案之協議書、撤銷土地現值申報書，向台北縣政
      府稅捐稽徵處三重分處申請撤銷土地增值稅繳款稅單，侵占應繳之土地增值稅
      款，此有被告甲○○向台北縣政府稅捐稽徵處三重分處調閱系爭土地移轉相關
      稅捐申報資料可稽，該撤銷土地現值申報書與協議書上所蓋原告乙○○之印章
      ，始終如一，均為原告之印鑑章，然撤銷土地現值申報書上固為被告甲○○之
      印鑑章，協議書上則係偽造之印章，原告謂增值稅被代書侵占，非可歸責於原
      告之事由，無可採信。
    理    由
一、原告主張兩造於八十七年十一月九日就被告所有坐落台北縣三重市○○○段頂崁
    小段七０二之七地號田面積０．０五三六公頃土地成立買賣契約，總價金二千九
    百一十八萬五千二百元之事實，業據原告提出買賣契約為證，且為被告所不爭執
    ，應可信為真實。原告主張已付清價金，請求被告將系爭土地所有權移轉登記予
    原告，被告則以：原告尚有價金九百七十九萬七千五百四十四元未付，被告主張
    同時履行抗辯等語置辯。經查：本件買賣契約總價金二千九百一十八萬五千二百
    元，分三次付款，第一次付款八百萬元，第二次付款一千五百萬元，第三次即尾
    款六百一十八萬五千二百元，原告已依序於八十七年十一月九日、八十七年十二
    月二日、八十八年二月一日付清，有被告不爭執之簽收字據可稽，原告已履行給
    付價金之義務，自可認定。被告雖抗辯原告尚有九百七十九萬七千五百四十四元
    價金未付云云，惟查：兩造約定由被告繳納土地增值稅，見契約書第九條約定。
    原告於第二次付款時，獲得被告同意，由原告簽發一張與土地增值稅金額九百七
    十九萬七千五百四十四元相同之支票，交予代書陳吳美惠收執繳納增值稅，同時
    交付五百二十萬二千四百五十六元支票予被告收執，以支付一千五百萬元價金之
    事實，業據證人林偉仁證述在卷，並有原告提出此二紙支票影本足憑，被告既在
    收受一千五百萬元之字據上簽名，即表示已收到價金一千五百萬元，並同意將所
    收受價金之一部分，直接由原告開票交付代書，由代書代被告繳納增值稅，則原
    告已履行支付價金之義務，自可認定。至於代書之後未將此筆款項繳納增值稅，
    則為被告與代書間之問題，與原告無涉。被告以代書未繳納增值稅，而抗辯尚有
    價金九百七十九萬七千五百四十四元未付，主張同時履行抗辯，為不足採。
二、按物之出賣人，負交付其物於買受人，並使其取得該物所有權之義務，民法第三
    百四十八條第一項定有明文。本件買賣契約既已成立生效，原告並已給付價金完
    畢，其本於買賣關係，請求被告將系爭土地所有權移轉登記予原告，為有理由，
    應予准許。
三、結論：本件原告之訴為有理由，依民事訴訟法第七十八條，判決如主文。
中      華      民      國    九十      年      七      月      十一    日
                                臺灣板橋地方法院民事第三庭
~B法  官  陳映如
右正本證明與原本無異。
如不服本判決，應於判決送達後廿日內，向本院提出上訴狀。
中      華      民      國    九十      年      七      月      十二    日
~B書記官  詹國立


司法院資訊處製作；財團法人民間司法改革基金會備份。
